臺灣高等法院刑事裁定　　　　　　　　 94年度交抗字第711號
抗　告　人
即 異議 人 甲○○
上列上訴人因違反道路交通管理處罰條例案件，不服臺灣板橋地
方法院94年度交聲字第1055號，中華民國94年8 月29日裁定，提
起上訴，本院裁定如下：
    主  文
原裁定撤銷，發回台灣板橋地方法院。
    理  由
一、原審以：抗告人即異議人甲○○於民國（下同）94年4 月26
    日下午1 時54分許，駕駛車牌號碼3B─5465號自用小客車，
    行經國道一號北向24公里處，因行駛路肩（非開放時段）之
    違規事實，經內政部警政署國道公路警察局第一警察隊員警
    攔停舉發等情，而依道路交通管理處罰條例第63條第1項第1
    款之規定，除依原條款處罰鍰外並予記違規點數1點，抗告
    人提出異議後，原審採信證人即當時負責攔停取締舉發之內
    政部警政署國道公路警察局第一警察隊員警葉為堯及張志誠
    二人之證詞，復以本件警員之舉發，係一種行政處分，係公
    務員職務上權力，依法就特定之具體事件所為具有公法上效
    果之單方行政行為，基於公務員為公法上行為具有公信力之
    原則，該行政處分當可被推定為真正，其據以依法處分之事
    實認定亦為真正無誤，因之認抗告人確有違規情事，而裁定
    異議駁回云云。
二、本院查：
（一）本件原審僅據證人即舉發之警員張志誠等二人之指證舉發
      ，並以該舉發為一種行政處分，認前開員警之指證應推定
      係真實為論據。惟原審經訊據抗告人甲○○，堅詞否認有
      違規情事，辯稱：伊當天下午二點多要去深坑開會，從臺
      北市○○○路跟南京東路交岔路口的公司，欲先至臺北市
      ○○街維修車子冷氣，但是修車廠修冷氣沒有這麼快，所
      以伊就從濱江街開回來，未曾行駛至高速公路。途經臺北
      市○○○路橋下靠近臺北市○○○路第一殯儀館旁，警察
      才在後方以麥克風呼叫停車，並要求伊拿出駕照及行照查
      驗，警察看了之後竟說渠違規行駛路肩，伊問有沒有舉發
      照片，警察相應不理，就直接開單，當時伊覺得跟警察吵
      沒有用，所以沒有簽收罰單，直接申訴。警察的行車速度
      應該就可以在高速公路上面追到違規行駛的車輛，不用追
      到臺北市○○○路，且警察一直未看伊之車號，有可能看
      錯云云。
（二）原審調查中曾傳訊證人即當時攔車舉發之警員葉為堯及張
      志誠二人，據其等雖證稱：當時在高速公路國道一號北上
      二十四公里處，發現一台五門之鈴木黑色休旅車違規行駛
      路肩，要攔查時，剛好該車要下建國交流道，故伊等就尾
      隨下交流道，交流道無路肩，就等該車下民權東路口，因
      該車係停在紅綠燈之第一部車，不便攔查，於是在過了紅
      綠燈之後，才用麥克風請其下車，當時尾隨時，無其他車
      插進來，一路上亦未看到有同型之車，伊等在尾隨過程中
      未記下車號等詞，惟前開警員之證詞，有甚多之疑點，是
      否真實可採，茲生疑義，即：
    (1)、據證人即警員等之證述，警車一直緊隨在違規休旅車之
        後，為何不即予攔截？為何不即以警報器發聲警告？為
        何不即以麥克風喊止？而卻一直跟至台北市內才予攔止
        ，據抗告人在聲請異議狀內載稱：如警車尾隨，其距離
        應已超過五公里云云，是證人張志誠等之取締，顯與一
        般員警之取締汽車違規之方式有違。
    (2)、目前市面上之休旅車甚多，警車既然由高速公路上一直
        尾隨下交流道，直至過了紅綠燈才攔停，為何未予記下
        車號？前開警員為何未考慮市○道路上可能因車輛多而
        跟丟？
    (3)、由建國北路交流道下高速公路，該高速公路交流道口距
        過紅綠燈之攔車處是否尚有一段距離？警車既緊隨在後
        ，中間無其他車輛夾於其間，隨時可以使用多種方式攔
        停，為何卻遲至靠近民權東路之第一殯儀館前才攔停？
（三）除前開疑點外，原審就下列各點，並未予以查證，即：
    (1)、抗告人所稱之公司，其處所在何處？是否抗告人所稱在
        前開民權東路與建國高架路附近？
    (2)、抗告人所稱之修理汽車之冷氣是否實在？所指修冷氣之
        修理廠在何處？與抗告人所稱由公司出發，要上建國北
        路高架路至台北縣深坑，有無地緣關係？
    (3)、國道一號北上二十四公里處，至抗告人所攔車處，其間
        之距離，是否如抗告人所稱之「約五公里」之遠？
    (4)、建國北路交流道出口至抗告人被攔車處之距離若干？其
        間之路面週圍狀況如何？是否如證人張志誠等所稱不便
        攔車取締？證人張志誠前開所稱之「紅綠燈」，係何路
        口之紅綠燈？
三、綜上所述，本件尚有前開諸多疑點，原審疏未詳究，遽為抗
    告人異議駁回之諭知，不無可議。本件抗告人亦執此指摘原
    裁定不當，為有理由，應由本院將之撤銷，發回原審法院，
    續予查明，另為適當之裁定。
四、據上論結，應依道路交通案件處理辦法第二十六條、道路交
    通管理處條例第八十九條、刑事訴訟法第四百十三條，裁定
    如主文。
中　　華　　民　　國　　94　　年　　9 　　月　　30　　日
　　　　　　    　刑事第八庭
                      審判長法　官  吳  敦
          　　　　　　　　　法　官　張傳栗
                        　　法　官  許增男
以上正本證明與原本無異。
不得再抗告。
                            書記官  葉金發
中　　華　　民　　國　　94　　年　　9 　　月　　30　　日
